臺灣橋頭地方法院民事判決
  110年度岡簡字第167號
原      告  郭丁良  
訴訟代理人  洪茂松律師
被      告  財政部國有財產署

法定代理人  曾國基  
訴訟代理人  黃莉莉  
複  代理人  何旭苓律師
            蘇哲萱律師
被      告  林泰龍  
            林慶泉  
法定代理人  林亮利  

被      告  郭寶球  
            郭靜吟  
            郭中輔  
            郭任燿  

            郭佑忠  
            劉家偉  
            林裕雄  
            郭賀錡  
            陳元鋒  
            郭劉金恨
            郭朱彩鳳

            郭武榮    籍設屏東縣○○市○○路000號即屏東&ZZZZ
; &ZZZZ; &ZZZZ; &ZZZZ; &ZZZZ; &ZZZZ; &ZZZZ; &ZZZZ; &ZZZZ
; &ZZZZ; &ZZZZ; &ZZZZ; ○○○○○○○○○

            郭健華  
            郭健坤  
            郭健禾  
            郭秀雪  
            郭秀惠  
            郭美珍  
            郭安碧  
            郭陳金緞
            郭宸瑋  
            郭富美  
            郭紫娥  
            郭明俊  
            郭信宏  
            郭菊秀  
            郭翠連  
            郭淑琴  
            郭淑珠  
            郭崇澤  
            郭紀妍  
            郭茗偵  
            郭淑芬  
            郭文昭  
            郭慶楠  

            郭莉熒  
上當事人間確認通行權存在等事件，本院於民國111年4月20日言
詞辯論終結，判決如下：
    主  文
確認原告就被告郭寶球、郭靜吟、郭中輔、郭任燿、郭佑忠、劉
家偉、林慶泉、林裕雄、郭賀錡、陳元鋒、郭劉金恨、郭朱彩鳳
、郭武榮、郭健華、郭健坤、郭健禾、郭秀雪、郭秀惠、郭美珍
、郭安碧、郭陳金緞、郭宸瑋、郭富美、郭紫娥、郭明俊、郭信
宏、郭菊秀、郭翠連、郭淑琴、郭淑珠、郭崇澤、郭紀妍、郭茗
偵、郭淑芬、郭文昭、郭慶楠、郭莉熒（下稱被告郭寶球等三十
七人）所共有坐落高雄市○○區○○段○○地號土地，如附圖編號B、B
1所示部分有通行權存在；被告郭寶球等三十七人應容忍原告於
前開部分土地範圍內為通行之必要行為。
訴訟費用由原告負擔十分之九，由被告郭寶球等三十七人負擔十
分之一。
    事  實  及  理  由
一、本件被告均經合法通知，除被告財政部國有財產署（下稱國
    有財產署）、林泰龍、郭淑珠外，其餘被告均無正當理由而
    未於最後言詞辯論期日到場，核無民事訴訟法第386 條各款
    所列情形，爰依原告聲請，由其一造辯論而為判決。
二、原告主張：坐落高雄市○○區○○段00地號土地（下稱原告土地
    ）為伊所有，屬一般農業區之甲種建築用地，係可供興建房
    屋之建地，然未與任何道路相鄰而屬袋地。又原告土地面積
    為603.71平方公尺，係非都市計畫範圍之土地，依相關法律
    關定，可供興建房屋之建築物總樓地板面積最多可達1448.9
    平方公尺，逾1,000平方公尺，依建築技術規則中關於私設
    通路之寬度為6公尺，先予敘明。坐落高雄市○○區○○段0000
    地號土地（下稱53-1地號土地）為被告國有財產署管理之國
    有土地，目前為被告林泰龍所承租，而坐落高雄市○○區○○段
    00地號土地（下稱69地號土地）為被告郭朱彩鳳、郭武榮、
    郭健華、郭健坤、郭健禾、郭秀雪、郭秀惠、郭美珍、郭安
    碧（以上為登記名義人郭江海之繼承人）、郭陳金緞、郭宸
    瑋、郭富美、郭紫娥、郭明俊、郭信宏、郭菊秀（以上為登
    記名義人郭總鎮之繼承人）、郭佑忠、郭翠連、郭淑琴、郭
    淑珠、郭崇澤、郭賀錡、郭紀妍、郭茗偵、郭淑芬、郭文昭
    、郭靜吟、郭慶楠、郭莉熒（以上為登記名義人郭陳不纏之
    繼承人，其中郭靜吟、郭佑忠、郭賀錡亦為共有人之一，郭
    慶楠、郭莉熒則同為登記名義人郭榮壽之繼承人）、郭寶球
    、郭中輔、郭任燿、劉家偉、林慶泉、林裕雄、陳元鋒、郭
    劉金恨所共有（以下稱被告郭寶球等37人），均為原告土地
    之周圍地，且得以分別經由上開2筆土地通行至道路，是伊
    先位主張通行53-1地號土地如附圖編號A、A1部分(下稱系爭
    A、A1地），備位主張通行69地號土地如附圖編號B、B1部分
    （下稱系爭B、B1地）等語。爰依民法第787 條之法律關係
    ，提起本訴。並先位聲明：確認原告就被告國有財產署所管
    理53-1地號土地系爭A、A1地有通行權存在；被告國有財產
    署及林泰龍應容忍原告於該部分土地範圍內為通行之必要使
    用。備位聲明：確認原告就被告郭寶球等37人共有之69地號
    土地系爭B、B1地有通行權存在；被告郭寶球等37人應容忍
    原告於該部分土地範圍內為通行之必要使用。
三、被告國有財產署及林泰龍略以：原告通行69地號土地至道路
    即高雄市茄萣區新庄巷41弄（下稱新庄巷41弄），距離短且
    本即有空地存在，始屬對周圍地損害最小之方式，且目前53
    -1地號土地由國有財產署出租予林泰龍使用中，是原告不宜
    通行53-1地號土地等語，資為抗辯。並聲明：原告之訴駁回
    。
    被告郭賀錡、林裕雄則以：如原告欲通行69地號土地，應支
    付償金與69地號土地之所有權人等語，資為抗辯。
    其餘被告除被告郭淑珠外，則均未於言詞辯論期日到場，亦
    未提出書狀作何聲明或陳述。
四、本院之判斷：
㈠、土地因與公路無適宜之聯絡，致不能為通常使用時，除因土
    地所有人之任意行為所生者外，土地所有人得通行周圍地以
    至公路。前項情形，有通行權人應於通行必要之範圍內，擇
    其周圍地損害最少之處所及方法為之；對於通行地因此所受
    之損害，並應支付償金，民法第787條第1、2項定有明文。
    原告土地為袋地，此經本院會同地政人員至現場勘測屬實，
    有勘驗筆錄、航空套繪圖及複丈成果圖在卷可稽，是堪信為
    真實。
㈡、經查，53-1地號土地為被告國有財產署管理之國有土地，面
    積173.84平方公尺，而69地號土地則為被告郭寶球等37人所
    共有，面積達9,664.25平方公尺，有土地登記謄本及戶籍謄
    本等資料在卷可按。再查，原告固可分別經由上開二筆土地
    通行至道路，然倘原告通行53-1地號土地，不但影響承租人
    即被告林泰龍對於53-1地號土地目前之利用，將使53-1地號
    土地之經濟效能降低，較以原告欲通行69地號土地之位置本
    即為空地，且位於69地號土地之東南角，參以69地號土地絕
    大部分均做為魚塭使用，東側則有新庄巷41弄通過，原告欲
    通行之系爭B、B1地乃係69地號土地之東邊界址與新庄巷41
    弄間之畸零空地，使本院認原告通行69地號土地系爭B、B1
    地才是對周圍地損害最小之處所，是採為通行方案，是以本
    院認原告之備位聲明為有理由，應予准許。至被告郭賀錡及
    林裕雄抗辯原告應支付償金等語，此本即為其等之法律上權
    利，其等可另向原告請求給付之，併此敘明。
五、本件屬確認判決，性質上不適於強制執行，爰不依職權宣告
    假執行。又因共有物分割、經界或其他性質類似事件涉訟，
    由敗訴當事人負擔訴訟費用顯失公平者，法院得酌量情形，
    命勝訴之當事人負擔其一部，民事訴訟法第80條之1 著有明
    文。本件為確認通行權範圍之訴，法院應本於公平原則，為
    兩造決定損害最少之通行範圍，並不受兩造聲明之拘束，核
    其性質，應類似於共有物分割、經界等之形成訴訟，本件原
    告起訴雖於法有據，然被告之應訴亦係本於自身利益而不得
    不然，本院斟酌本件乃係原告為自己通行而起訴，爰依職權
    酌定如主文所示之訴訟費用負擔。

中　　華　　民　　國　　111 　年　　4 　　月　　29　　日
                岡山簡易庭  法  官  盧怡秀
以上正本係照原本作成。
如對本判決上訴，須於判決送達後20日內向本院提出上訴狀。如
委任律師提起上訴者，應一併繳納上訴審裁判費。
中　　華　　民　　國　　111 　年　　5 　　月　　2 　　日
                            書記官  顏崇衛